【裁判字號】    98,交聲,739
【裁判日期】    980827
【裁判案由】    聲明異議
【裁判全文】
臺灣臺南地方法院交通事件裁定         98年度交聲字第739號
移送機關    交通部公路總局嘉義區監理所臺南監理站
異議人即
受處分人    甲○○
上列受處分人因違反道路交通管理處罰條例案件，對於交通部公
路總局嘉義區監理所臺南監理站民國 98年4月14日所為之裁決處
分（處分案號：嘉監南字第裁74-ZHB079086號），聲明異議，本
院裁定如下：
    主  文
原處分撤銷。
甲○○汽車駕駛人行車速度，超過規定之最高時速未滿二十公里
，處罰鍰新臺幣肆仟伍佰元，並記違規點數壹點。
    理  由
一、原處分意旨略以：異議人即受處分人甲○○（下稱異議人）
    其所有車牌號碼１０３６－ＬＹ號自用一般小客車，於民國
    九十七年二月一日十六時十四分許，經人駕駛行經國道三號
    南下三０八．四公里路段時，行車速限一百一十公里，經測
    時速一百二十四公里，超速十四公里，行車速度超過規定之
    最高時速未滿二十公里，為雷達測速照相儀器拍照後經內政
    部警政署國道公路警察局第八警察隊白河分隊員警逕行製單
    舉發。嗣經移送機關即交通部公路總局嘉義區監理所臺南監
    理站以其違規事證明確，依照道路交通管理處罰條例第三十
    三條第一項第一款及違反道路交通管理事件統一裁罰基準表
    之規定，裁處異議人罰鍰新臺幣（下同）四千五百元等語。
二、本件異議意旨略以：異議人早已由舉發機關送達之車籍地址
    遷移，且異議人於九十八年五月二十七日十七時許至臺南一
    支郵局領取寄存郵件時，承辦人查詢電腦稱已無此郵件資料
    ，並稱寄存郵件三個月後即行銷毀，故無資料可供領取。是
    以，監理機關上開裁決無任何證據證明異議人有上開違規行
    為，因而為此聲明異議，請求撤銷原處分等語。
三、按汽車行駛於高速公路、快速公路或設站管制之道路，不遵
    使用限制、禁止、行車管制及管理事項之管制規則，而有行
    車速度超過規定之最高速限或低於規定之最低速限行為者，
    處汽車駕駛人三千元以上六千元以下罰鍰，並記違規點數一
    點。道路交通管理處罰條例第三十三條第一項第一款及第六
    十三條第一項第一款分別定有明文。次按對於違反道路交通
    管理處罰條例之行為，逕行舉發者，應按已查明之資料填註
    車牌號碼、車輛種類、車主姓名及地址，並於通知單上方空
    白處加註逕行舉發之文字後，由舉發機關送達被通知人；處
    理違反道路交通管理事件，有關文書送達之程序，依行政程
    序法之規定，違反道路交通管理事件統一裁罰基準及處理細
    則第十一條第一項第四款、第五條分別定有明文。而依行政
    程序法第六十八條第一項、第七十四條第一項、第二項規定
    ：送達由行政機關自行或交由郵政機關送達；送達不能依前
    二條規定為之者，得將文書寄存送達地之地方自治或警察機
    關，並作送達通知書兩份，一份黏貼於應受送達人住居所、
    事務所、營業所或其就業處所門首，另一份交由鄰居轉交或
    置於該送達處所信箱或其他適當位置，以為送達；前項情形
    ，由郵政機關為送達者，得將文書寄存於送達地之郵政機關
    。至於受送達人實際於何時受領該送達文書，均與合法送達
    之效力不生影響。再前開所稱「住居所」係民法上概念（即
    民法第二十條至第二十四條所規定），指當事人依一定事實
    ，足認以久住之意思，住於一定之地域者，即為設定其住所
    於該地；所謂「一定事實」，包括戶籍登記、居住情形等，
    尤以戶籍登記資料為主要依據，但不以登記為要件。而戶籍
    法所為之戶籍住址之登記（戶籍法第一條參照），採形式主
    義，未登記不發生戶籍法上效力。戶籍登記之住址（即戶籍
    所地址），則為戶籍管轄區內之處所，主要發生選舉、兵役
    、教育等公法上效力，與住居所為民法上法律行為的準據，
    發生各種民事上的效力，二者規範意旨不同。實務上戶籍法
    上的住址與民法上的住居所，絕大多數情形雖為同一處所，
    但並非當然同一，然不論法院或行政機關在調查「住所」時
    ，通常均以戶籍登記的住址為認定標準。
四、經查：
(一)、異議人其所有車牌號碼１０３６－ＬＹ號自用一般小客車，
    於九十七年二月一日十六時十四分許，經人駕駛行經國道三
    號南下三０八．四公里路段時，經警認該車經雷達測速照相
    測得時速一百二十四公里，超速十四公里，有行車速度超過
    規定之最高時速未滿二十公里之違規行為，由內政部警政署
    國道公路警察局第八警察隊白河分隊員警逕行製單舉發等情
    ，有內政部警政署國道公路警察局九十七年三月二十九日公
    警局交字第ＺＨＢ０７９０８６號舉發違反道路交通管理事
    件通知單一紙及違規採證照片一幀附卷可稽。
(二)、又本件舉發通知單（附採證照片），係由原舉發單位內政部
    警政署國道公路警察局依郵政送達程序委由郵政機關以掛號
    送達，郵寄地址為「臺南市○區○○街二段３０號４樓之１
    」，然因不獲會晤異議人，亦無法付與有辨別事理能力之同
    居人、受僱人或應送達處所之接收郵件人員，遂於九十七年
    三月十二日將該舉發通知單寄存於應受送達地之郵政機關即
    「西門路郵局」，並作送達通知書二份，一份黏貼於異議人
    上址門首，另一份置於該送達處所信箱或其他適當位置，以
    為送達等情，有內政部警政署國道公路警察局第八警察隊九
    十八年七月三日公警八交字第０９８０８７１２３４號函及
    檢附之內政部警政署國道公路警察局送達證書影本一紙在卷
    可憑。
(三)、另本院查核異議人戶籍資料結果，異議人於九十七年四月三
    日前確係設籍於「臺南市○區○○街二段３０號４樓之１」
    ，與上揭送達證書上所登載之異議人住址相符，而異議人係
    迄至九十七年四月三日方變更戶籍辦理遷徙登記至「臺南縣
    仁德鄉○○村○○○街８２號」，此有異議人全戶戶籍資料
    查詢結果、個人基本資料查詢結果及遷徙紀錄資料查詢結果
    各一份附卷可參，故異議人之住所於本件舉發通知單送達之
    時仍設於「臺南市○區○○街二段３０號４樓之１」，並未
    變更，揆諸前揭說明，堪認本件舉發通知單（附採證照片）
    已合法送達於異議人，縱異議人事後因故未向郵政機關領取
    舉發通知單（附採證照片），亦不影響上開舉發通知單已合
    法送達之效力。
五、綜上所述，異議人於上揭時、地，駕駛車牌號碼１０３６－
    ＬＹ號自用一般小客車，行車速度，超過規定之最高時速未
    滿二十公里之違規行為，足堪認定。則移送機關依道路交通
    管理處罰條例第三十三條第一項第一款及違反道路交通管理
    事件統一裁罰基準表之相關內容之規定，以異議人逾越應到
    案期限（九十七年四月二十八日）六十日以上，而於九十八
    年四月十四日對異議人處以基準表內所定之最高額罰鍰四千
    五百元，係屬有據。惟移送機關漏未依道路交通管理處罰條
    例第六十三條第一項第一款規定記違規點數一點，容有未洽
    。故而，異議人執詞提出異議，雖無理由，惟原處分既有上
    開可議之處，自應由本院撤銷原處分，並依道路交通管理處
    罰條例第三十三條第一項第一款、第六十三條第一項第一款
    及違反道路交通管理事件統一裁罰基準表相關內容之規定，
    自為裁定如主文第二項所示之處分，以資適法。
六、據上論斷，應依道路交通管理處罰條例第八十七條第二項、
    第三十三條第一項第一款、第六十三條第一項第一款，道路
    交通案件處理辦法第二十條前段，裁定如主文。
中    華    民    國    98    年     8    月    27    日
                        交通法庭  法  官  陳金虎
以上正本證明與原本無異。
如不服本裁定應於送達後5日內向本院提出抗告狀（應附繕本）
。
                                  書記官  蔡明峰
中    華    民    國    98    年    8     月    27    日


司法院資訊處製作；財團法人民間司法改革基金會備份。
